【裁判字號】    91,訴,2398
【裁判日期】    920520
【裁判案由】    返還借款
【裁判全文】
臺灣板橋地方法院民事判決  九十一年度訴字第二三九八號
    原      告  乙○○
    訴訟代理人  楊肅欣律師
                        送達代.
    被      告  丙○○
    訴訟代理人  丁○○
右當事人間請求返還借款事件，本院判決如左：
    主      文
原告之訴及其假執行之聲請均駁回。
訴訟費用由原告負擔。
    事實及理由
一、原告主張：被告於民國八十八年一月十三日向伊借款新臺幣（下同）一百萬元，
    未定返還期限，伊隨即如數將借款存入被告設於台灣中小企業銀行帳號0000
    0000000號之存款帳戶內，兩造間之消費借貸契約已成立生效。嗣伊於九
    十一年十月八日以存證信函催請被告於同年月十六日前來協商返還借款事宜，但
    被告於伊發函後之翌日收受該函，並未前來協商，故應於九十一年十月十六日起
    算一個月後即同年十一月十六日返還借款，並自該日起算延遲利息。詎迭經催討
    均不獲置理，爰本於消費借貸之法律關係提起本件訴訟等語。並聲明：(一)被告應
    給付原告一百萬元，及自九十一年十一月十六日起至清償日止，按年息百分之五
    計算之利息；(二)願供擔保，請准宣告假執行。
二、被告答辯：原告固曾於八十八年一月十三日存入一百萬元至伊之存款帳戶，但該
    筆款項並非借款，單憑原告存入款項之單據，不足以證明兩造間有借賃關係。實
    則，該筆款項係出於兩造間之投資約定，蓋原告擬入股投資被告所經營之聯泰豐
    股份有限公司（下稱聯泰豐公司）遭拒，乃轉而投資被告個人，約定由原告交付
    一百萬元給被告自由運用，而被告應將聯泰豐公司在股本一百萬元範圍內之盈虧
    分配予原告。茲因聯泰豐公司目前營運仍屬虧損狀態，被告表示俟該公司轉虧為
    盈後，再將投資款返還原告，惟原告不從，竟虛構借貸關係等語。並聲明：駁回
    原告之訴。
三、本院判斷：
（一）按當事人主張有利於己之事實者，就其事實有舉證之責任，民事訴訟法第二百
      七十七條前段定有明文。次稱消費借貸者，謂當事人約定，一方移轉金錢或其
      他代替物之所有權於他方，而他方以種類、品質、數量相同之物返還之契約，
      八十九年五月五日修正生效前之民法第四百七十四條規定甚明（本件原告主張
      借貸關係發生於八十九年五月五日之前），故金錢消費借貸契約之成立，除金
      錢之交付外，尚須有返還同額金錢之借貸合意之存在為要件。故主張消費借貸
      契約成立之一造，應就：雙方有借貸之合意、金錢之交付等二項事實，負
      其舉證之責。又金錢交付之原因甚多，尚不能因金錢交付之證明，即認雙方有
      借貸契約之合意，若主張消費借貸契約成立之一造，僅證明有金錢之交付而未
      能證明雙方有借貸之合意者，仍不能認為有金錢消費借貸關係存在。
（二）本件原告主張伊與被告間存在消費借貸關係，被告固不爭執曾收受原告存入之
      款項一百萬元，惟否認其與原告間有何消費借貸關係，辯稱原告存入上開款項
      是出於兩造間之投資約定，即由原告交付一百萬元給被告自由運用，而被告應
      將其所經營之聯泰豐公司在股本一百萬元範圍內之盈虧損益分配予原告，揆諸
      上開說明，原告應就兩造間有消費借貸契約之合意，負證明之責。就此待證事
      實，原告固提出存款憑條影本一紙、存證信函影本一件為證，並聲請訊問證人
      即聯泰豐公司總經理賴明蓮。惟查，依現行銀行實務，藉由銀行存入款項至他
      人帳戶者，相關憑條並未記載存入款項之原因，無從僅憑存款之事實逕行推斷
      雙方間有何消費借貸契約之成立。而原告提出之存證信函，乃其單方撰寫寄發
      ，洵不足為任何有利原告之認定。至於原告聲請之證人賴明蓮，經本院通知到
      庭證稱：「（問：是否知悉原告存入款項給被告）我有聽說，但這是他們兩人
      間的私人投資，與聯泰豐公司無關．．．聯泰豐公司要成立時，有一些協力廠
      商想要加入成為股東，被我們股東會決議拒絕，可能原告因此向被告投資」等
      語，其證言顯不能支持原告所主張之待證事實。此外，原告復不能提出其他證
      據以實其說，難認原告就消費借貸契約之成立已有充分證明。故原告本於兩造
      間之消費借貸關係請求被告返還借款，洵屬無據，應予駁回。
（三）原告另提出公司基本資料查詢影本二件，略謂：原告經營之台染纖維股份有限
      公司成立較早，資本額高達九千萬元，而被告經營之聯泰豐公司成立較晚，資
      本額僅為三千六百萬元，兩家公司規模相差將近三倍，且原告倘欲投資聯泰豐
      公司，大可依循法定程序，不可能選擇毫無保障之「插暗股」形式，又聯泰豐
      公司當時成立未久，資金不足，不可能拒卻協力廠商投資，故被告所辯原告擬
      入股投資聯泰豐公司遭拒，乃轉而投資被告個人，殊與事理有違等語。惟按，
      民事訴訟如由原告主張其權利者，應先由原告負舉證之責，若原告先不能舉證
      ，以證實自己主張之事實為真實，則被告就其抗辯事實即令不能舉證，或其所
      舉證據尚有疵累，亦應駁回原告之請求（最高法院十七年上字第九一七號判例
      意旨參照）。本件原告僅依消費借貸關係提起訴訟，自應先就消費借貸契約成
      立之事實負其證明之責，而原告就上開待證事實未能充分舉證證明等情，已如
      上述，依法即應駁回原告請求，尚難依憑上開陳詞，為任何有利原告之認定，
      附此敘明。
（四）原告之訴既經駁回，其假執行之聲請失所附麗，應併予駁回。
四、訴訟費用負擔之依據：民事訴訟法第七十八條。
中      華      民      國    九十二    年      五      月     二十     日
                                    臺灣板橋地方法院民事第三庭
~B審判長法官  黃麟倫
~B法      官  許月珍
~B法      官  朱嘉川
右為正本係照原本作成
如對本判決上訴，須於判決送達後廿日內向本院提出上訴狀
中      華      民      國    九十二    年      五      月     二十六   日
~B法院書記官  馬文慶


司法院資訊處製作；財團法人民間司法改革基金會備份。
